臺灣桃園地方法院刑事判決　　　　　　　　　　　　九十二年度簡上字第三七六號
　　上　訴　人
　　即　被　告　甲○○
右列上訴人因竊盜案件，不服本院九十二年度桃簡字第六七三號中華民國九十二年七
月一日第一審判決（聲請案號：九十二年度偵字第七０九０號），提起上訴，本院管
轄之第二審合議庭判決如左：
    主  文
上訴駁回。
    事  實
一、甲○○意圖為自己不法所有，於民國九十二年四月十一日二十二時許，在桃園縣
    復興鄉霞雲村十六鄰十六號霞雲活動中心前，以其所有之自備鑰匙，開啟停放於
    該處乙○○所有之車牌號碼為ＬＩ─八九一八號自用小貨車車門，並以前開鑰匙
    發動引擎而竊取之，嗣於同年月二十二日凌晨三時許，駕駛前開車輛行經桃園縣
    復興鄉霞雲村十鄰庫志部落六十號前為警查獲，並扣得前開鑰匙一支。
二、案經桃園縣警察局大溪分局報告臺灣桃園地方法院檢察署檢察官偵查起訴。
    理  由
一、訊據被告甲○○固坦承有於九十二年四月十一日駕駛ＬＩ─八九一八號自小貨車
    ，欲從霞雲活動中心駛至庫志部落，惟否認有竊盜犯行，辯稱：伊因精神異常，
    頭腦不清楚才會犯案，伊在案發後於四月二十三日至衛生署桃園療養院接受治療
    ，經診斷患有躁症，重度伴有精神病行為，伊沒有要竊盜云云。經查：
（一）右揭犯罪事實，業據被告於警詢中坦承伊於九十二年四月十一日二十二時許，
      在桃園縣復興鄉十六鄰十六號（霞雲村活動中心）前，竊取車牌號碼為ＬＩ─
      八九一八號自用小貨車，伊以自備之汽車鑰匙先打開ＬＩ─八九一八號貨車車
      門，再以同樣之鑰匙啟動引擎後開離現場等語明確（見偵卷第四頁背面），雖
      被告嗣於本院審理時辯稱：警察詢問伊時，伊都亂講話，且製作筆錄時，警方
      業已事先填好答案給伊看，警方寫什麼伊不知道云云。然被告於警方製作筆錄
      時，係於提問後由被告回答，且於被告回答後，多次詢問以確認被告回答內容
      ，被告答詞非全然依警詢筆錄文字記載而為，然被告有承認以鑰匙竊取本件自
      小貨車，又於被告回答有停頓時，警方即陳述犯案情節由被告確認，被告皆對
      問題答覆，且答覆時無錯亂情形，均能正確回應。且警方於製作筆錄完成後，
      曾詢問被告是否看完筆錄後簽名，被告答稱是，警方且朗誦全部筆錄內容，經
      被告確認等情，業經本院勘驗被告警詢錄音帶屬實（見九十三年四月一日審理
      筆錄），則被告於警詢時對警方之詢問正確應答而無錯亂之情形，足見精神狀
      況並無異常。再被告於九十二年四月十二日九時二十分製作警詢筆錄完畢後，
      於同日二十時許經警解送台灣桃園地方法院檢察署接受檢察官詢問時，曾向檢
      察官表示：「（問；車如何取得？）向霞雲派出所拿的」、「（問：向誰拿？
      ）員警范傳廣」等語（見偵卷第十九頁），而被告所稱之范傳廣警員，適當日
      為被告製作警詢筆錄之桃園縣警察局大溪分局霞雲派出所員警，苟如被告於製
      作警詢筆錄時精神狀態不佳或意識不清，焉能於製作警詢筆錄十一小時後，猶
      對該員警姓名「范傳廣」三字記憶如此明確清晰，足見被告於警詢時並無其所
      稱意識不清情形，其於警詢時所為之供述應可採信，其事後空言狡辯，無非為
      圖卸責，要無可採。此外，復經被害人乙○○於警詢中指述：伊為ＬＩ─八九
      一八號自小貨車車主，該車於九十二年四月十一日二十二時在復興鄉霞雲村活
      動中心前被竊等語（見偵卷第八頁背面）明確，且有贓物認領保管單一紙在卷
      可佐，是被告確有竊盜前開自小客車一節，洵堪認定。
（二）被告雖於本院審理中辯稱：案發當時伊精神不正常且頭腦不清楚，伊至衛生署
      桃園療養院接受治療，經診斷患有躁症，重度伴有精神病行為云云，並舉衛生
      署桃園療養院診斷證明書一件為證。惟按刑法上之心神喪失與精神耗弱，應依
      行為時精神障礙程度之強弱而定，如行為時之精神，對外界事務全然缺乏知覺
      理會及判斷作用而無自由決定意思之能力者，為心神喪失；如此項能力，並非
      完全喪失，僅較普通人之平均程度顯然減退者，則為精神耗弱，最高法院二十
      六年度渝上字第二三七號判例著有明文。姑不論依被告所提之桃園療養院診斷
      證明書，其上記載被告就診日期為九十二年四月二十三日，與被告為本件竊盜
      犯行時已相隔十餘日，該診斷證明書並無法直接證明被告行竊時之精神狀態，
      且經本院向行政院衛生署桃園療養院函詢被告就診情形，經該院函覆：被告於
      九十二年四月二十三日，因情緒易怒、誇大妄想，混亂行為、攻擊行為及破壞
      行為，至該院接受治療，診斷為情感性精神病，躁症發作，有該院九十二年十
      二月二十二日九二桃療醫字第００六０二九號函一紙在卷可稽，則由該函觀之
      ，被告所患精神疾病顯示之症狀皆為躁動傾向，並無述及被告之病症會對外界
      事物失去知覺或喪失判斷能力之現象，此診斷證明書尚不足為被告有利之證明
      。況被告所為之犯行為竊盜，係趁人不知時以和平方式取得所竊財物，故被告
      於行為時亟需對外界動態有敏銳之注意，始能確保其犯罪行為不為他人發覺，
      再佐以被告自承其係以自備鑰匙開啟所竊貨車車門及引擎，則被告所持以行竊
      之鑰匙既非原本配置該貨車之鑰匙，被告竟能以該鑰匙開啟所欲行竊之車輛，
      顯須具備一定技巧，非一般人皆能輕易為之，亦徵被告於行竊時非但未對外界
      事物喪失知覺或判斷力，反較其平時從事日常活動投注更多之注意。況本件被
      告行竊時間為九十二年四月十一日晚間十時許，至其於九十三年四月十二日三
      時為警查獲止，其間已相隔五小時之久，且被告自承伊竊得車輛欲從霞雲活動
      中心開至庫志部落，距離約二、三公里，該路段兼有彎路及直路，苟被告當時
      喪失知覺或對外界無自由判斷之能力，殊難想像其能於夜間駕駛車輛行駛於道
      路長達五小時而皆未發生事故。縱上各節，足證被告於竊盜當時並無心神喪失
      或精神耗弱之情形。其前開所辯，無非事後卸責之詞，不足採信。
（三）此外，並有扣案鑰匙一支足資佐證，本案事證明確，被告犯行堪以認定。
二、核被告甲○○所為，係犯刑法第三百二十條第一項之竊盜罪。原審以被告犯行明
    確，依刑事訴訟法第四百四十九條第一項前段、第四百五十四條第二項、第四百
    五十條第一項、刑法第三百二十條第一項、第四十一條第一項前段、第三十八條
    第一項第一款、罰金罰鍰提高標準條例第一條前段、第二條，量處被告有期徒刑
    六月，並諭知如易科罰金，以三百元折算一日，認事用法，核無不合，量刑亦屬
    妥適。被告上訴意旨徒以其患有精神疾病而否認犯罪云云，為無理由，應予駁回
    。
據上論斷，應依刑事訴訟法四百五十五條之一第一項、第三項、第三百六十八條，判
決如主文。
中      華      民      國    九十三    年      四      月     十五     日
                              臺灣桃園地方法院刑事第九庭
                                  審判長法  官  林明洲
                                        法  官  黃斯偉
                                        法  官  何燕蓉
右正本證明與原本無異
本件不得上訴
                                        書記官  李雅怡
中      華      民      國    九十三    年      四      月     十五     日
附錄本案論罪科刑之法條全文：
中華民國刑法第三百二十條
意圖為自己或第三人不法之所有，而竊取他人之動產者，為竊盜罪，處五
年以下有期徒刑、拘役或五百元以下罰金。
意圖為自己或第三人不法之利益，而竊佔他人之不動產者，依前項之規定
處斷。
前二項之未遂犯罰之。
